臺灣板橋地方法院刑事判決　　　　　　　96年度易字第2437號
公　訴　人　臺灣板橋地方法院檢察署檢察官
被　　　告　甲○○
　　　　　　　　　　樓
上列被告因湮滅證據案件，經檢察官提起公訴（96年度偵緝字第
1241號、96年度偵字第10044 號、第11835 號）及移送併辦（臺
灣臺北地方法院檢察署96年度偵字第8610號、第11122 號），被
告於準備程序中就被訴事實為有罪之陳述，經本院裁定進行簡式
審判程序，並判決如下：
    主  文
甲○○公務員假借職務上之機會，隱匿關係他人刑事被告案件之
證據，處有期徒刑壹年肆月。減為有期徒刑捌月。緩刑伍年。
    事  實
一、甲○○原係臺北市政府警察局松山分局偵查隊偵查佐，為依
    法令服務於地方自治團體所屬機關而具有法定職務權限之公
    務員，於民國93年9 月至95年7 月間，因承辦王財華、林政
    憲、李啟祥、劉郼俊、姜亭宇、楊博易違反毒品危害防制條
    例等案件，而持有其查扣物品及所採集之尿液檢體（詳如附
    表所示）。甲○○明知上開扣案物品、尿液檢體為關係王財
    華、林政憲、李啟祥、劉郼俊、姜亭宇、楊博易等人違反毒
    品危害防制條例之刑事案件證據，竟利用職務上之機會，於
    95年8 月21日離職之際，未依規定辦理交接，而以不詳方式
    隱匿之。嗣因前述刑事案件管轄檢察署查無贓證物品入庫紀
    錄，始循線查知上情。
二、案經臺北市政府警察局松山分局移送臺灣板橋地方法院檢察
    署檢察官偵查起訴及移送併辦。
    理  由
一、上揭事實，業據被告甲○○於本院審理時坦承不諱，核與證
    人即臺北市政府警察局松山分局偵查隊隊員鄭忠凱於檢察官
    訊問時具結證述之情節相符，並經證人即臺北市政府警察局
    松山分局偵查隊小隊長劉世明於檢察事務官詢問時證述明確
    。而被告任職臺北市政府警察局松山分局偵查隊偵查佐期間
    ，因承辦王財華、林政憲、李啟祥、劉郼俊、姜亭宇、楊博
    易違反毒品危害防制條例等刑事案件之故，持有如附表所示
    扣案物品與尿液檢體之事實，亦有下列移送資料附卷可資佐
    證：(一)臺北市政府警察局松山分局93年9 月25日北市警松分
    刑字第00000000300 號王財華違反毒品危害防制條例刑事案
    件移送書暨中崙派出所扣押物品目錄表、憲兵司令部刑事鑑
    識中心94年2 月18日（94）安鑑字第00376 號鑑驗通知書、
    贓證物品入庫明細；(二)臺北市政府警察局松山分局94年10月
    9 日北市警松分刑字第00000000300 號林政憲違反毒品危害
    防制條例刑事案件移送書暨臺北市政府警察局保安警察大隊
    扣押物品目錄表、查獲涉嫌毒品危害防制條例毒品初步檢驗
    報告單；(三)臺北市政府警察局松山分局95年1 月15日北市警
    松分刑字第00000000800 號李啟祥違反毒品危害防制條例刑
    事案件移送書暨扣押物品目錄表、中崙派出所查獲涉嫌毒品
    危害防制條例毒品初步鑑驗報告書；(四)臺北市政府警察局松
    山分局95年2 月20日北市警松分刑字第09500000000 號、第
    00000000000 號劉郼俊違反毒品危害防制條例刑事案件移送
    書暨扣押物品目錄表；(五)臺北市政府警察局松山分局95年3
    月16日北市警松分刑字第00000000300 號姜亭宇違反毒品危
    害防制條例刑事案件移送書暨中崙派出所扣押物品目錄表、
    查獲涉嫌毒品危害防制條例毒品初步鑑驗報告書、臺北市政
    府警察局96年4 月18日北市警鑑字第09631380100 號函；(六)
    臺灣板橋地方法院檢察署95年度偵字第17026 號楊博易違反
    毒品危害防制條例案件偵查卷宗（含臺北市政府警察局松山
    分局95年7 月11日北市警松分刑字第00000000600 號移送書
    暨東社派出所扣押物品目錄表、臺北市政府警察局松山分局
    毒品初步檢驗圖片說明表）；俱徵被告前揭不利於己之自白
    與事實相符。綜上，本案事證明確，被告犯行堪予認定。
二、核被告所為，係犯刑法第165 條之隱匿刑事證據罪。公訴人
    認被告所犯為湮滅刑事證據罪，惟刑法湮滅證據係指湮沒毀
    滅刑事證據，使之不存在或喪失證據力而言；被告於95年8
    月21日離職時，將附表所示刑事證據攜離，未依規定辦理交
    接，依其情節，僅足認定被告隱蔽各該證據，此觀附表編號
    3 所示安非他命3 包（含袋重2.2 公克），業經臺北市政府
    警察局松山分局尋獲，於96年4 月27日補行移送臺灣板橋地
    方法院檢察署贓物庫即明；本案並無其他積極證據足資證明
    被告確將附表所示證據湮沒毀滅，自非得以湮滅刑事證據之
    罪名相繩，公訴人認應論以湮滅刑事證據罪，即有未洽，然
    其基本社會事實要屬同一，是由本院變更起訴法條論處之，
    用期適法。而被告原係臺北市政府警察局松山分局偵查隊偵
    查佐，為依法令服務於地方自治團體所屬機關而具有法定職
    務權限之公務員，其假借職務上之機會，隱匿關係他人刑事
    被告案件之證據，應依刑法第134 條前段規定，加重其刑。
    又公訴人雖未就被告隱匿附表編號2 、3 、5 所示刑事證據
    之犯罪事實提起公訴，惟此部分與被告隱匿附表編號1 、4
    、6 等刑事證據之犯行為實質上一罪，為起訴之效力所及，
    本院自得予以審究。爰審酌被告原係臺北市政府警察局松山
    分局偵查隊偵查佐，專司刑事犯罪偵查，竟擅自將承辦案件
    之重要證據攜離任職單位而隱匿之，數量非微，應嚴予非難
    ，兼衡被告之素行、智識程度及其犯罪之動機、目的、手段
    ，暨被告犯後供認無隱，態度良好等一切情狀，量處如主文
    所示之刑。又被告所犯隱匿刑事證據罪，其犯罪時間係在96
    年4 月24日前，合於減刑要件，應依中華民國九十六年罪犯
    減刑條例規定，減其刑為二分之一。末查，被告前未曾因故
    意犯罪受有期徒刑以上刑之宣告，有臺灣高等法院被告前案
    紀錄表可供參憑，因一時失慮，致罹刑典，犯後已坦承犯行
    ，非無悔意，經此刑之宣告，應知所警惕而無再犯之虞，本
    院因認所宣告之刑，以暫不執行為適當，併予宣告緩刑5 年
    ，以勵自新。
據上論斷，應依刑事訴訟法第273 條之1 第1 項、第299 條第1
項前段、第300 條，刑法第165 條、第134 條前段、第74條第1
項第1 款，刑法施行法第1 條之1 第1 項、第2 項前段，中華民
國九十六年罪犯減刑條例第2 條第1 項第3 款、第7 條，判決如
主文。
本案經檢察官張誌洋到庭執行職務。
中　　華　　民　　國　　96　　年　　11　　月　　6 　　日
                        刑事第四庭  法  官  廖  怡  貞
以上正本證明與原本無異。
如不服本判決，應於判決送達後10日內向本院提出上訴狀，上訴
於臺灣高等法院（須付繕本）。
                                    書記官  林  惠  齡
中　　華　　民　　國　　96　　年　　11　　月　　6 　　日
附錄本案論罪科刑法條全文：
刑法第165條：
偽造、變造、湮滅或隱匿關係他人刑事被告案件之證據，或使用
偽造、變造之證據者，處2 年以下有期徒刑、拘役或500 元以下
罰金。
刑法第134條：
公務員假借職務上之權力、機會或方法，以故意犯本章以外各罪
者，加重其刑至二分之一。但因公務員之身分已特別規定其刑者
，不在此限。
附表：
┌─┬────┬─────┬────────┬─────────┐
│編│犯罪嫌疑│移送文號  │證物            │備註              │
│號│人      │          │                │                  │
├─┼────┼─────┼────────┼─────────┤
│1 │王財華  │臺北市政府│甲基安非他命1 包│                  │
│  │        │警察局松山│（含袋重5.8 公克│                  │
│  │        │分局93年9 │，另有外包裝鐵盒│                  │
│  │        │月25日北市│1 個）、吸管2 枝│                  │
│  │        │警松分刑字│、玻璃球1 個、電│                  │
│  │        │第00000000│信費帳單1 紙、尿│                  │
│  │        │300 號    │液檢體（編號9301│                  │
│  │        │          │83）。          │                  │
├─┼────┼─────┼────────┼─────────┤
│2 │林政憲  │臺北市政府│MDMA 3 顆（毛重 │                  │
│  │        │警察局松山│1.22公克）、尿液│                  │
│  │        │分局94年10│檢體（編號6471）│                  │
│  │        │月9 日北市│。              │                  │
│  │        │警松分刑字│                │                  │
│  │        │第00000000│                │                  │
│  │        │300號     │                │                  │
├─┼────┼─────┼────────┼─────────┤
│3 │李啟祥  │臺北市政府│安非他命3 包（含│其中安非他命3 包（│
│  │        │警察局松山│袋重2.2 公克）、│含袋重2.2 公克）業│
│  │        │分局95年1 │尿液檢體（編號65│於96年4 月27日補行│
│  │        │月15日北市│65）。          │移送臺灣板橋地方法│
│  │        │警松分刑字│                │院檢察署贓物庫。  │
│  │        │第00000000│                │                  │
│  │        │800 號    │                │                  │
├─┼────┼─────┼────────┼─────────┤
│4 │劉郼俊  │95年2 月20│海洛因2 包（含袋│備註：起訴書贅載業│
│  │        │日北市警松│重0.51公克，起訴│於95年7 月14日經移│
│  │        │分刑字第09│書誤載為0.52公克│送臺灣板橋地方法院│
│  │        │00000000號│，應予更正）、安│檢察署贓物庫之尿液│
│  │        │、第093057│非他命4 包（含袋│檢體（編號6628，保│
│  │        │0400號    │重1.33公克）。  │管字號：95年度保管│
│  │        │          │                │字第6992號），應予│
│  │        │          │                │更正。            │
├─┼────┼─────┼────────┼─────────┤
│5 │姜亭宇  │臺北市政府│MDMA 2 顆（毛重1│                  │
│  │        │警察局松山│公克）、尿液檢體│                  │
│  │        │分局95年3 │（編號6643）。  │                  │
│  │        │月16日北市│                │                  │
│  │        │警松分刑字│                │                  │
│  │        │第00000000│                │                  │
│  │        │300 號    │                │                  │
├─┼────┼─────┼────────┼─────────┤
│6 │楊博易  │臺北市政府│海洛因1 包（含  │備註：起訴書贅載業│
│  │        │警察局松山│袋重0.4 公克）  │於95年8 月21日經移│
│  │        │分局95年7 │                │送臺灣板橋地方法院│
│  │        │月11日北市│                │檢察署贓物庫之尿液│
│  │        │警松分刑字│                │檢體（編號6758，保│
│  │        │第00000000│                │管字號：95年度保管│
│  │        │600號     │                │字第8482號），應予│
│  │        │          │                │更正。            │
└─┴────┴─────┴────────┴─────────┘
